臺灣高等法院臺南分院刑事裁定
110年度抗字第938號
抗  告  人  
即  受刑人  劉哲龍

上列抗告人因槍砲彈藥刀械管制條例等案件，不服臺灣臺南地方
法院中華民國110年11月4日106年度聲字第1910號裁定，提起抗
告，本院裁定如下：
    主  文
原裁定撤銷，發回臺灣臺南地方法院。
    理  由
一、抗告意旨略以：抗告人因槍砲彈藥刀械管制條例等案件，前
    經臺灣臺南地方法院以106年度聲字第1910號裁定應執行有
    期徒刑6年2月確定，及臺灣臺南地方法院以106年度訴字第3
    32號判決應執行併科罰金新臺幣30萬元，易服勞役300日，
    抗告人於110年10月15日提出聲明異議，經抗告駁回在案，
    爰提出再抗告。臺灣臺南地方法院以抗告逾期駁回抗告，然
    司法院大法官釋字第808號解釋於110年9月10日作成釋憲，
    且並未說明是否溯及既往，抗告人符合該解釋文之要件，依
    法聲明異議，核無不合。原裁定僅記載罰金部分並非本案裁
    定範圍，抗告不合法等語，並未明確告知救濟方法，及應向
    何單位聲請，且並未明確回覆抗告人聲明異議之意旨等語。
二、刑事訴訟法第403條第1項對於法院裁定不服之抗告，及同法
    第484條對於檢察官執行之指揮聲明異議，分屬不同之刑事
    訴訟程序，亦為當事人不同之權利保障方式，對於法院所為
    裁定不服提出抗告，有其法定期間之限制，而對於檢察官執
    行指揮之聲明異議，則無如同法第406條所定法定期間5日之
    限制，且當事人不服之對象亦不相同，前者為法院所為之裁
    定，後者則為檢察官所為之執行指揮，受理法院審查之內容
    更有差異。而當事人就法律救濟方式或用語於書狀記載不明
    確時，法院仍應探究當事人之真意為何，非可片面解讀後逕
    為裁定，損及當事人之訴訟救濟權。
三、經查：本件抗告人於110年10月18日向原審法院所提出書狀
    ，已載明「聲明異議」等語，內容則以其前經原審法院106
    年度聲字第1910號定應執行刑之裁定及106年度訴字第332號
    判決（誤載為裁定），與司法院大法官釋字第808號解釋一
    罪不二罰之意旨有違，請求就併科罰金易服勞役部分「更正
    」，其內容顯係對已確定裁定之執行方式，認為與上開大法
    官解釋意旨不符而「聲明異議」，並未記載任何抗告之用語
    ，核其意旨乃依刑事訴訟法第484條規定聲明異議，原審法
    院本應依法審查，縱認其書狀內容記載有所不明，亦非不得
    與抗告人確認其意旨後，依法為適當之裁定，乃原裁定逕將
    抗告人「聲明異議狀」解釋為提起抗告，再依刑事訴訟法第
    406條規定，以抗告人抗告逾法定期限為由，駁回其「抗告
    」，而未就其聲明異議之事由進行審查，實有未洽。是以，
    抗告意旨指摘原裁定就其聲明異議部分未予裁判，逕以抗告
    不合法為由駁回抗告，為有理由，應將原裁定撤銷，發回原
    審法院，另行調查審理後，依法裁定，以維抗告人之審級利
    益。
四、依刑事訴訟法第413條裁定如主文。
中　　華　　民　　國　　110 　年　　12　　月　　14　　日
                  刑事第一庭    審判長法  官　楊清安
                                      法  官　陳顯榮
                                      法　官  蕭于哲
以上正本證明與原本無異。
如不服本裁定，應於收受本裁定後五日內向本院提出再抗告狀。
　　　　　                            書記官　徐振玉
中　　華　　民　　國　　110 　年　　12　　月　　14　　日